【裁判字號】    94,財管,108
【裁判日期】    950113
【裁判案由】    指定遺產管理人
【裁判全文】
臺灣高雄地方法院民事裁定          94年度財管字第108號
聲  請  人  高雄縣梓官鄉農會
法定代理人  戌○○
上聲請人為被繼承人甲○○聲請指定遺產管理人事件，本院裁定
如左：
    主      文
選任林柏瑞律師（民國○○年○ 月○○日生，身分證統一編號：Ｚ000
000000號）為被繼承人甲○○（男性，民國○○年○○月○ 日生，身
分證統一編號：Ｚ000000000號）之遺產管理人。
程序費用由被繼承人甲○○之遺產負擔。
    理      由
一、按繼承開始時，繼承人之有無不明者，由親屬會議於一個月
    內選定遺產管理人，並將繼承開始及選定遺產管理人之事由
    ，向法院報明；無親屬會議或親屬會議未於前條所定期限內
    選定遺產管理人者，利害關係人或檢察官，得聲請法院選任
    遺產管理人，並由法院依前項規定為公示催告，民法第1177
    條、第1178條第2項分別定有明文。
二、本件聲請意旨略以：緣被繼承人甲○○（男性，民國○○年○○
    月○ 日生，身分證統一編號：Ｚ000000000號，生前住高雄縣
    梓官鄉○○村○○路46號）前曾於89年10月30日為第三人林
    朝宗擔任連帶保證人，以擔保林朝宗對聲請人之新台幣（下
    同）15,000,000元之借款，被繼承人甲○○並曾提供其名下
    所有之坐落高雄縣梓官鄉○○段115 地號土地為聲請人設定
    本金最高限額18,000,000元之最高限額抵押權，是聲請人因
    上述債權及抵押權而為甲○○之債權人自明。然被繼承人甲
    ○○業於93年3 月1 日死亡，主債務人尚欠聲請人借款並未
    清償，又甲○○之遺產繼承人均已拋棄繼承，且未於一個月
    內召開親屬會議指定甲○○之遺產管理人，聲請人為實現債
    權，爰依民法第1178條第2 項規定，請求鈞院選任適當之人
    為甲○○之遺產管理人等語。
三、查聲請人主張之前揭事實，業據其提出借據、土地登記謄本
    等影本、繼承系統表各1 份、本院家事法庭函文影本3 份、
    戶籍謄本22份、除戶謄本5 份為證。又被繼承人甲○○確已
    於93年3 月1 日死亡，其繼承人即配偶張蔡須、子女壬○○
    、丙○○、曾辛○○、己○○、戊○○、丁○○、癸○○、
    庚○○、孫子女午○○、嚴祥富、巳○○、未○○、張育豪
    、張育嘉、卯○○、子○○、寅○○、丑○○、申○○、酉
    ○○、詹乃樺、詹子霈、林宛萱、林宛禎、辰○○、黃勁智
    、黃博朕、蔡宗興、王婷、曾孫子女黃荃楨、黃芷嫻、郭順
    賢、郭奕成、許殷翰、胞妹乙○等人均已拋棄繼承，且甲○
    ○死亡時已無父母、祖父母等事實，除有上開證據資料外，
    業據本院依職權調閱本院93年度繼字第543 、566 、632 、
    663 、807 號等拋棄繼承事件卷宗核閱無訛，堪信屬實。揆
    諸首揭法條規定與前開說明，聲請人既為被繼承人之債權人
    ，自屬利害關係人，其向本院聲請選任遺產管理人，自屬有
    據。
四、又經本院通知甲○○之繼承人就是否願意擔任甲○○之遺產
    管理人表示意見，據甲○○之長女張慧貞、長子丙○○、六
    女癸○○、孫女未○○、巳○○分別具狀向本院表示業已拋
    棄繼承，無意願擔任遺產管理人等語，有其等之信函暨所附
    拋棄繼承通知書影本5 份在卷可佐，其餘繼承人則經合法通
    知均未表示意見，顯見甲○○之繼承人均已拋棄繼承，而無
    欲再與甲○○之遺產有何牽扯自明。本院審酌被繼承人甲○
    ○之繼承人既均已拋棄繼承，於法律上已無義務就甲○○之
    遺產再為管理。又查，林柏瑞律師為東海法律系畢業，律師
    高考及格，現為執業律師，且經本院依職權徵詢林柏瑞律師
    之意願，其亦同意擔任本件甲○○遺產管理人，有卷附高雄
    律師公會願意擔任遺產管理人律師名單影本、民事陳報狀各
    1 份在卷可稽。本院認具律師身分之人，受有法律之專業訓
    練，將甲○○之遺產交由律師管理，應有利於處理後續之遺
    產問題，且律師之行止均受有律師法之規範，應適於擔任遺
    產管理人職務，而聲請人亦未陳明其餘更合適之人，且同意
    由本院選任，綜上，聲請人之聲請，為有理由，並予以選任
    林柏瑞律師為甲○○之遺產管理人。
五、依非訟事件法第157 條，裁定如主文。
中    華    民    國    95    年    1     月    13    日
            家事法庭    法  官  黃苙荌
右為正本係照原本作成。
如對本裁定抗告須於裁定送達後10日內向本院提出抗告狀。
中    華    民    國    95    年    1     月    13    日
                        書記官  周美


司法院資訊處製作；財團法人民間司法改革基金會備份。
